【裁判字號】    90,台上,6494
【裁判日期】    901025
【裁判案由】    業務過失致人於死
【裁判全文】
最高法院刑事判決                                九十年度台上字第六四九四號
    上  訴  人  甲○○
右上訴人因業務過失致人於死案件，不服台灣高等法院台南分院中華民國八十八年八
月十九日第二審判決（八十八年度交上訴字第五五二號，起訴案號：台灣雲林地方法
院檢察署八十八年度偵字第四二○號），提起上訴，本院判決如左：
    主  文
原判決撤銷，發回台灣高等法院台南分院。
    理  由
本件原判決認定上訴人甲○○以駕駛營業用大貨車載運砂石為業，為從事駕駛業務之
人，於民國八十七年十二月三十一日十四時四十分許，駕駛ＴＨ－四九五號大貨車，
沿台十七線公路，在雲林縣古坑鄉載運砂石後，往同縣台西鄉方向行駛，途經台十七
線公路與同縣麥寮鄉○○路○○路口時，本應注意汽車行駛時，駕駛人應注意車前狀
況及兩車併行之間隔，並隨時採取必要之安全措施，且無不能注意之情事，詎上訴人
竟疏於注意，適許鎮吉騎乘ＶＯＯ－一九二號機車，由麥寮鄉○○路欲右轉往台十七
線公路行駛時，上訴人因未注意許鎮吉之機車已騎至其車旁，致其所駕駛之上開大貨
車右後車輪擦撞許鎮吉之機車，使許鎮吉人車倒地，人車並立即遭上訴人之大貨車輾
壓，致許鎮吉受有各體腔破裂等傷，當場休克死亡。上訴人於肇事後，非但未下車處
理，瞭解情況，反駕車逃逸，至八十八年一月一日凌晨零時三十分許，始於其犯罪未
被發覺前，向雲林縣警察局台西分局麥寮分駐所警員自首，而接受裁判等情。因而維
持第一審論處上訴人從事業務之人，因業務上之過失致人於死罪刑之判決，駁回上訴
人在第二審之上訴，固非無見。
惟查：(一)、審理事實之法院，本乎發見實質的真實之本旨，對於案內一切與罪名之成
立與否、論罪科刑有重要關係之證據，除認為不必要者外，均應詳為調查，然後基於
調查所得之心證，以為判斷之基礎。故證據雖已調查，若尚有其他必要部分並未調查
，即與證據未經調查無異，如遽行判決，仍難謂無刑事訴訟法第三百七十九條第十款
規定所稱應於審判期日調查之證據，而未予調查之違法。原判決理由一之(二)說明採附
於警卷之現場照片(一)為認定被害人許鎮吉於該次車禍時已由光復路右轉或接近右轉台
十七線公路向西與上訴人所駕駛之大貨車同向併行之證據。惟上訴人辯稱被害人當時
騎乘機車係從支線光復路由北往南行，否認機車已右轉與其駕駛之大貨車併行（原審
卷第二十六頁正面），而卷附上開照片僅顯示被害人人車倒地遭車輾壓之情形，尚不
足以證明被害人當時騎乘之機車已自光復路右轉或幾近右轉台十七線公路向西行駛；
證人即被害人之舅父謝水金於警訊時證稱許鎮吉係從台西鄉和豐村新興二十號騎機車
出來麥寮買日用品等語（警卷第九頁背面）；卷附道路交通事故調查報告表則記載許
鎮吉騎乘ＶＯＯ－一九二號機車，由北往南在台十七線與光復路路口被疑似白色板車
撞擊……等語（相驗卷第十五頁）。綜上以論，本件事故發生時許鎮吉騎乘機車至肇
事之岔路口，究竟係沿光復路由北往南行駛或已右轉台十七線公路向西行駛？尚未明
瞭，因與上訴人有無原判決所認定之犯行之判斷至有關係，原審未予究明釐清，遽為
前開事實之認定，尚嫌速斷。(二)、有罪之判決書，對被告有利之證據不採納者，應說
明其理由，為刑事訴訟法第三百十條第二款所明定。故有罪判決書對於被告有利之證
據，如不加採納，必須說明其不予採納之理由，否則即難謂無判決不備理由之違誤。
上訴人於原審辯稱依道路交通事故調查報告表、車禍現場照片、肇事大貨車及其撞擊
點照片等證據以觀，被害人係騎乘機車從支線光復路由北往南行駛，上訴人所駕駛之
車輛則係從主幹道台十七線公路由東往西方向行駛，上訴人係正常行駛於外線車道，
而事故地點在台十七線公路由東往西方向之外車道上與光復路路口中央處，根本看不
出死者有任何右轉之跡象，如何謂上訴人未注意兩車併行之間隔。又上訴人車輛之撞
擊點係位於右後輪處，右後輪至車頭約有十米左右，上訴人與被害人行進方向係垂直
方向，上訴人車輛行駛中注意車前狀況，如何能發現右後方垂直方向之來車？而被害
人騎乘機車既未出現在上訴人面前，上訴人何來未注意車前狀況之過失等語（原審卷
第二十六頁正面）。實情如何？攸關上訴人有無前開過失之認定，原審未詳加調查釐
清，於判決內論述明白，其審理猶有未盡，並有理由不備之可議。上訴意旨指摘原判
決不當，尚非全無理由，應認有撤銷發回更審之原因。至原判決說明不另為無罪之諭
知部分，基於審判不可分之原則，併予發回，附此敘明。
據上論結，應依刑事訴訟法第三百九十七條、第四百零一條，判決如主文。
中      華      民      國     九十     年      十      月    二十五    日
                              最高法院刑事第四庭
                                  審判長法官  董  明  霈
                                        法官  丁  錦  清
                                        法官  林  茂  雄
                                        法官  王  居  財
                                        法官  張  祺  祥
      右正本證明與原本無異
                                              書  記  官
中      華      民      國     九十     年      十      月     三十一   日


司法院資訊處製作；財團法人民間司法改革基金會備份。
